臺灣臺南地方法院臺南簡易庭民事判決
110年度南簡字第969號
原      告  聯邦商業銀行股份有限公司


法定代理人  林鴻聯  
訴訟代理人  陳麗智  
            黃宇蓮  
            林彥甫  
被      告  吳美珠  
上列當事人間請求確認債權存在事件，本院於民國111年1月10日
言詞辯論終結，判決如下：
    主      文
原告之訴駁回。
訴訟費用由原告負擔。
    事實及理由
壹、程序部分:
一、查原告法定代理人原為李憲章，嗣變更為林鴻聯，並聲明承
    受訴訟，有原告民國110年8月17日聲明承受訴訟狀及公司變
    更登記事項表附卷可佐（見本院卷第87至88頁），於法相符
    ，應予准許。　
二、按確認法律關係之訴，非原告有即受確認判決之法律上利益
    者，不得提起之，民事訴訟法第247條第1項前段定有明文。
    所謂即受確認判決之法律上利益，係指法律關係之存否不明
    確，原告主觀上認其在法律上之地位有不安之狀態存在，且
    此種不安之狀態，能以確認判決將之除去者而言（最高法院
    109年度台上字第3164號、108年度台上字第414號、107年度
    台上字第1456號判決意旨參照）。本件原告主張其債務人即
    訴外人吳海樹委任被告處理出售坐落臺南市○○區○○段000地
    號等14筆土地(下合稱系爭土地)事宜，吳海樹對被告有委任
    交付買賣價金請求權新臺幣(下同)595,000元存在，惟為被
    告否認，已使原告在私法上之地位處於不安之狀態，且此種
    不安之狀態，能以確認判決除去之，原告提起本件確認債權
    存在之訴即具有確認利益，先予敘明。
貳、實體部分:
一、原告起訴主張：
(一)緣訴外人吳海樹與原告前於本院110年度南簡字第260號塗銷
    所有權移轉登記事件涉訟，吳海樹提出答辯狀主張其於108
    年11月12日授權委由被告全權代理其所有系爭土地之出售事
    宜，其後買方亦將系爭土地買賣價金595,000元匯入吳海樹
    指定之被告郵局帳戶，則吳海樹授權被告全權代理其為系爭
    土地之買賣、移轉等權限，並於出售土地時，指定買方將買
    賣價金匯入被告帳戶，故吳海樹應係授權由被告代為受領買
    賣價金，吳海樹對被告所受領之買賣價金應有返還請求之債
    權存在。
(二)因吳海樹積欠原告債務72,318元，原告以本院109年度司執字第122006號債權憑證為執行名義(下稱系爭執行名義)，就吳海樹對被告之系爭土地買賣價金返還請求債權聲請強制執行，經本院民事執行處以110年度司執字第49123號清償債務強制執行事件(下稱系爭執行事件)受理，並核發南院武110司執實字第49123號執行命令(下稱系爭執行命令)在案，被告於收受系爭執行命令後，依強制執行法第119條第1項規定向執行法院聲明異議，表示吳海樹現對其無任何債權存在，無從扣押等語，原告於110年7月5日收受執行法院通知，請原告如認被告之異議為不實，應於收受通知後10日內向管轄法院起訴，故原告依強制執行法第120條規定對被告提起本件訴訟，請求確認吳海樹對被告吳美珠之系爭土地買賣價金返還債權存在等語。並聲明:確認吳海樹對被告代售其所有系爭土地之買賣價金返還債權存在。
二、被告則以：被告與吳海樹係姊弟關係，吳海樹積欠其弟訴外
    人吳瑞文債務未能清償，欲出售土地償還債務，因吳海樹當
    時在監無法出面處理，欲委託其女友訴外人何玉婷代為處理
    ，惟何玉婷又與吳瑞文互不信任，所以委託被告代為處理出
    售系爭土地事宜，買方匯給被告595,000元，被告原本應交
    付595,000予吳瑞文，惟吳瑞文積欠被告15,000元，被告將
    金額扣除後交付580,000元予吳瑞文，吳海樹對其已無請求
    交付買賣價金之債權存在，依強制執行法第118條第2項規定
    ，被告當時以吳海樹現無任何債權存在，無從扣押為由異議
    ，係為適法且真實等語置辯。並聲明：原告之訴駁回。
三、得心證之理由:
(一)按就債務人對於第三人之金錢債權為執行時，執行法院應發
    扣押命令禁止債務人收取或為其他處分，並禁止第三人向債
    務人清償；第三人不承認債務人之債權或其他財產權之存在
    ，或於數額有爭議或有其他得對抗債務人請求之事由時，應
    於接受執行法院命令後10日內，提出書狀向執行法院聲明異
    議，執行法院應將第三人之聲明異議通知債權人，債權人對
    於第三人之聲明異議認為不實時，得於收受該通知後10日內
    向管轄法院提起訴訟，並應向執行法院為起訴之證明及將訴
    訟告知債務人，強制執行法第115條第1項、第119條第1項、
    第120條第1項、第2項分別定有明文。次按稱委任者，謂當
    事人約定，一方委託他方處理事務，他方允為處理之契約。
    受任人因處理委任事務，所收取之金錢、物品或孳息，應交
    付於委任人。民法第528條、第541條第1項定有明文。
(二)原告以系爭執行名義向本院聲請強制執行吳海樹對被告請求
    交付系爭土地買賣價金之債權，經本院以系爭執行事件受理
    ，並於110年6月3日核發系爭執行命令，扣押吳海樹對被告
    之債權，嗣經被告於110年6月21日以吳海樹現無任何債權存
    在，無從扣押為由聲明異議等情，業據本院依職權調取系爭
    執行事件案卷核閱無訛，並有系爭執行命令、110年6月21日
    南院武110司執實字第49123號通知、被告110年6月21日聲明
    異議狀等在卷可稽（見本院卷第23至27頁），兩造亦均不爭
    執，堪信為真實。
(三)原告主張吳海樹於108年11月12日委任被告代為出售其所有
    系爭土地，買賣總價金為1,328,990元，買方並於108年12月
    4日分別將買賣價金528,990元、595,000元匯入訴外人何玉
    婷中國信託銀行臺南分行帳戶、被告臺南安平郵局帳戶等情
    ，為被告所不爭執，並有授權書、土地買賣契約、第一商業
    銀行匯款申請書回條二紙附卷(見本院卷第29至37頁)為佐，
    足認為真實，依前揭說明，被告因處理出售土地委任事務，
    所收取之金錢595,000元即應交付於委任人吳海樹。惟被告
    抗辯因吳海樹積欠吳瑞文債務，伊將595,000元扣除吳瑞文
    積欠伊之15,000元後，自郵局帳戶提領380,000元交付吳瑞
    文，其後陸續再給付吳瑞文200,000元，吳海樹對其已無債
    權存在等語，自應由被告就此有利事實負舉證責任。
(四)證人何玉婷到庭結證稱伊係吳海樹女朋友，因吳海樹積欠伊
    及吳瑞文債務，欲出售系爭土地清償債務，因伊與吳瑞文互
    不信任，吳海樹即委任被告代為出售系爭土地，並由買方將
    買賣價金分別匯入伊及被告帳戶，之前吳海樹積欠吳瑞文約
    700,000元左右等語。證人吳瑞文則證稱吳海樹向伊借70萬
    元左右，吳海樹被通緝，在南所時，賣魚塭還伊錢，伊叫吳
    海樹把委託人寫伊姐姐即被告，賣掉的錢匯到被告帳戶，被
    告再把錢拿給伊，被告先領38萬元現金給我，20萬元寄在被
    告那裏，之後1、2萬元的再跟被告拿等語，足認被告聲明異
    議載稱吳海樹現無任何債權存在，無從扣押等語，與事實相
    符，應可憑採。此外，復未據原告就吳海樹對被告有債權存
    在乙節，舉證證明以實其說，依舉證責任分配原則，原告主
    張確認吳海樹對被告有債權存在云云，於法即屬無據。
四、綜上所述，原告起訴確認吳海樹對被告代售其所有系爭土地
    之買賣價金返還債權存在，為無理由，應予駁回。
五、本件事證已臻明確，兩造其餘攻擊防禦及證據方法，於本判
    決結果不生影響，爰不一一論述，併此說明。
六、訴訟費用負擔之依據：民事訴訟法第78條。
中　　華　　民　　國　　111 　年　　1 　　月　　24　　日
                  臺灣臺南地方法院臺南簡易庭
  　　                            法  官  李姝蒓
以上正本證明與原本無異。
如不服本判決，應於判決送達後20日內向本院提出上訴狀（須按
他造當事人之人數附繕本）。如委任律師提起上訴者，應一併繳
納上訴審裁判費。
中　　華　　民　　國　　111 　年　　1 　　月　　25　　日
                                  書記官　張鈞雅